【裁判字號】    90,豐簡上,137
【裁判日期】    900904
【裁判案由】    違反電子遊戲場業管理條例
【裁判全文】
臺灣台中地方法院刑事判決                        九十年度豐簡上字第一三七號
    上  訴  人
    即  被  告  甲○○
    選任辯護人  羅淑菁
右列上訴人因違反電子遊戲場業管理條例案件，不服本院豐原簡易庭九十年度豐簡字
第一四三號中華民國九十年四月六第一審簡易判決（聲請案號：臺灣台中地方法院檢
察署九十年度偵字第五五三七號），提起上訴，本院管轄之第二審合議庭判決如左：
    主      文
原判決撤銷。
甲○○違反非依電子遊戲場業管理條例規定辦理營利事業登記者，不得經營電子遊戲
場業之規定，累犯，處有期徒刑陸月，如易科罰金以佰元折算壹日。
扣案之電子遊戲機陸台（「水果盤」台、「麻將」貳台、「春秋二代」壹台）均沒
收。
    事      實
一、甲○○係台中市○區○○路二段四十六號「慶達便利商店」之負責人，曾於民國
    八十六年間因常業賭博案件，經本院判處有期徒刑六月，併科罰金一萬元確定，
    於八十六年六月十六日執行完畢，復明知未依電子遊戲場業管理條例規定辦理營
    利事業登記，不得經營電子遊戲場業，竟自民國八十九年十一月底某日起，在前
    開便利商店內擺設電子遊戲機水果盤三台、麻將二台及春秋二代一台，供不特定
    人把玩，而經營電子遊戲場業。嗣於九十年一月十五日下午三時五十分許，為警
    在上址查獲，並扣得甲○○所有供犯罪所用之水果盤三台、麻將二台及春秋二代
    一台。
二、案經台中市政府移送臺灣台中地方法院檢察署檢察官偵查後聲請以簡易判決處刑
    。
    理      由
一、訊據被告甲○○對於右揭事實坦承不諱，並有台中市政府影響治安行業聯合稽查
    紀錄表一份、營利事業登記資料明細表一份、違規擺設電子遊戲機現場位置圖一
    份、現場照片五張附於偵查卷可稽，復有扣案之電子遊戲機六台（水果盤三台、
    麻將二台及春秋二代一台）可資佐證。被告之自白核與事實相符，事證明確，其
    犯行洵堪認定。
二、按電子遊藝場業管理條例於八十九年二月三日經總統公布施行，並自同年月五日
    起生效，是該條例生效後，設置以電腦方式操縱，產生或顯示聲光影像、圖案、
    動作之電子遊戲機，供不特定人為益智或娛樂之營利事業（同條例第三條、第四
    條參照），應依電子遊戲場業管理條例第十一條之規定辦理營利事業登記，未依
    該條例辦理營利事業登記者，依同條例第十五條之規定，即不得經營電子遊戲場
    業。又按電子遊藝場業管理條例第一條明示「為管理電子遊戲場業，並維護社會
    安寧，善良風俗、公共安全及國民身心健康，特設定本條例。」，是該條例立法
    目的之一即在於管理電子遊戲場業。而所謂電子遊戲場業，依該條例第三條規定
    ，係指設置電子遊戲機供不特定人益智娛樂之營利事業。換言之，僅須設置電子
    遊戲機供人娛樂以營利者，即屬電子遊戲場業管理條例所指之電子遊戲場業，其
    規模如何則非所問。再者，依該條例第十六條規定，非電子遊戲場業之其他營利
    事業，不得就其營業場所，「供他人設置」電子遊戲機營業，如違反該條規定，
    依第二十八條規定處行為人新台幣十萬元以上五十萬元以下罰鍰，並限期令其改
    善，是在非電子遊戲場業之其他營利事業場所設置電子遊戲機以營利者，仍屬由
    該條例規範之範疇，益徵該條例所指之電子遊戲場業並不專以設置電子遊戲機供
    人娛樂為限，在非電子遊戲場業之其他營利事業場所設置者仍屬之。是如係在自
    己經營之非電子遊戲場業之營業場所，自己附帶擺設電子遊戲機供人娛樂者，仍
    屬該條例第三條所指之「設置電子遊戲機供不特定人益智娛樂之營利事業」，依
    該條例第十五條規定，仍應辦理營利事業登記後始得營業。換言之，所謂電子遊
    藝場業，僅須有設置電子遊戲機供人為益智娛樂者即屬之（該條例第二條），至
    其係專以提供電子遊戲機供人娛樂或在非電子遊戲場業之營業場所附帶提供電子
    遊戲機供人娛樂，應非所問。從而在非電子遊戲場業之營業場所（如超商、保齡
    球館、紅茶店、撞球場等），附帶擺設電子遊戲機供人娛樂者，仍須依該條例第
    十五條規定辦理營利事業登記後始得擺設，否則，仍應依該條例二十二條論罰。
    蓋依該條例第二十八條規定，提供非電子遊戲場業之其他營利事業之營業場所予
    他人擺設電子遊戲機仍須處罰，如非電子遊戲場業之營利事業人，自行在該營業
    場所擺設電子遊戲機，未經依法登記而不予處罰，顯然輕重失衡，當非該條例管
    理電子遊戲場業之立法意旨。
三、核被告所為，係違反電子遊戲場業管理條例第十五條之規定，應依同條例第二十
    二條規定論處。查被告曾於八十六年間因常業賭博案件，經本院判處有期徒刑六
    月，併科罰金一萬元確定，並於八十六年六月十六日執行完畢，此有臺灣高等法
    院被告全國前案紀錄表及臺灣台中地方法院檢察署刑案資料查註紀錄表各一份附
    卷可稽，其於前案執行完畢後，五年內再犯本件有期徒刑以上之罪，係屬累犯，
    應依刑法第四十七條規定加重其刑。原審因予論罪科刑，固非無見，惟查：(一)、
    被告前所犯常業賭博罪，法定最重本刑為二年有期徒刑，該次犯行之事實態樣係
    其在台中市○○路○段四十六號經營之「廣達便利商店」內擺設十台電動賭博機
    具，與不特定之賭客對賭，此有聲請簡易判決處刑書及本院八十六年度中簡字第
    二一八號判決附於本院卷可參。而本件被告之犯行係違反電子遊戲場業管理條例
    ，其法定最重本刑為一年有期徒刑，擺設之電子遊戲機為六台，其中三台於被查
    獲當日並未插電營業，有台中市政府影響治安行業聯合稽查紀錄表可按，且非與
    賭博有涉，足見被告所為本件犯行之社會法益侵害性明顯低於前次賭博犯行，然
    依原審之科刑，其所受之處罰即顯較重；(二)、被告係在其經營之便利商店內擺設
    電子遊戲機六台，自與專業經營電子遊戲機之商家有間，則其對於行政管理所造
    成之危害自難與專業經營電子遊戲機之商家相提並論，而所擺設之電子遊戲機亦
    僅六台，原審予以併科新台幣五十萬元之罰金，尚難謂符合比例原則。被告上訴
    意旨指摘原判決量刑過重，非無理由，應由本院撤銷改判。爰審酌被告犯罪之動
    機、目的、手段、其品性及智識程度、犯罪所生之危害及其犯罪後之態度等一切
    情狀，量處如主文所示之刑，並諭知易科罰金之折算標準。扣案之電子遊戲機六
    台（水果盤三台、麻將二台及春秋二代一台）係被告所有供犯罪所用之物，應依
    刑法第三十八條第一項第二款之規定宣告沒收。
據上論斷，應依刑事訴訟法第四百五十五條之一第一項、第三項、第三百六十九條第
一項前段、第三百六十四條、第二百九十九條第一項前段、電子遊戲場業管理條例第
二十二條、刑法第十一條前段、第四十七條、第四十一條第一項前段、第三十八條第
一項第二款、罰金罰鍰提高標準條例第二條，判決如主文。
中      華      民      國      九十      年      九    月      四      日
                                  審判長法  官  夏一
                                        法  官  黃松竹
                                        法  官  簡源希
右正本證明與原本無異。
不得上訴。
                                        書記官
中     華  民      國       九十      年       九      月     五    日
附錄論罪科刑法條：
電子遊戲場業管理條例第十五條：未依本條例規定辦理營利事業登記者，不得經營電
                              子遊戲場業。
電子遊戲場業管理條例第二十二條：違反第十五條規定者，處行為人一年以下有期徒
                                刑、拘役或科或併科新台幣五十萬元以上二百五
                                十萬元以下罰金。


司法院資訊處製作；財團法人民間司法改革基金會備份。
